【裁判字號】    97,訴,2126
【裁判日期】    970613
【裁判案由】    毒品危害防制條例
【裁判全文】
臺灣板橋地方法院刑事判決              97年度訴字第2126號
公  訴  人  臺灣板橋地方法院檢察署檢察官
被      告  甲○○
                    （現於臺灣臺北監獄臺北分監執行中）
上列被告因違反毒品危害防制條例案件，經檢察官提起公訴（97
年度毒偵字第589 號），因被告於本院準備程序中為有罪之陳述
，本院告知被告簡式審判程序之旨，並聽取當事人意見後，經合
議庭裁定由受命法官獨任進行簡式審判程序，判決如下：
    主  文
甲○○施用第一級毒品，累犯，處有期徒刑捌月。扣案海洛因壹
包（驗餘淨重零點零零柒柒公克）沒收銷燬之，前開海洛因之外
包裝袋壹只沒收。又施用第二級毒品，累犯，處有期徒刑肆月。
應執行有期徒刑拾月；扣案海洛因壹包（驗餘淨重零點零零柒柒
公克）沒收銷燬之，前開海洛因之外包裝袋壹只沒收。
    事  實
一、甲○○前因施用毒品案件，經本院以90年度毒聲字第4264號
    裁定送觀察、勒戒後，因認有繼續施用毒品傾向，再由本院
    以90年度聲字4485號裁定令入戒治處所施以強制戒治，而於
    民國91年11月12日期滿執行完畢，並由臺灣板橋地方法院檢
    察署檢察官以91年度戒毒偵字第508 號為不起訴處分確定。
    又因施用第一級毒品案件，經本院以95年度訴字第2808號判
    處有期徒刑7 月確定，嗣遇減刑，經本院以96年度聲減字第
    2026號裁定減為有期徒刑3 月又15日，甫於96年8 月4 日縮
    刑期滿執行完畢（構成累犯）。詎甲○○猶未悛悔警惕，明
    知海洛因及甲基安非他命係毒品危害防制條例所列之第一、
    二級毒品，不得施用及持有，仍基於施用第二級毒品甲基安
    非他命之犯意，於97年1 月2 日16時許為警採尿回溯96小時
    內之某時許（扣除為警拘捕至驗尿時止之人身自由受公權力
    拘束之無從施用毒品時間），在臺北縣永和市仁愛公園廁所
    內，以將甲基安非他命置於玻璃球吸食器內燒烤吸其煙氣之
    方式，施用甲基安非他命一次；另基於施用第一級毒品海洛
    因之犯意，於97年1 月2 日16時許為警採尿回溯26小時內某
    時（扣除為警拘捕至驗尿時止之人身自由受公權力拘束之無
    從施用毒品時間），在臺北縣永和市○○路43巷8 號之1 ，
    6 樓住處，以以將海洛因摻入香煙內點燃吸食煙氣之方式施
    用海洛因一次。嗣於同年1 月2 日15時30分許，為警在上址
    查獲，當場扣得甲○○所有供己施用之海洛因1 包（驗餘淨
    重0.00 77 公克），經警採其尿液送驗結果呈海洛因之代謝
    物鴉片類及甲基安非他命陽性反應，始悉上情。
二、案經臺北縣政府警察局中和分局報請臺灣板橋地方法院檢察
    署檢察官偵查起訴。
    理  由
一、訊據被告甲○○坦承前開犯罪事實，而被告於97月1 月2 日
    為警所採尿液送臺灣檢驗科技股份有限公司檢驗結果，發現
    確有甲基安非他命及嗎啡之陽性反應，此有臺北縣政府警察
    局中和分局毒品案犯罪嫌犯人姓名及代碼對照表、臺灣檢驗
    科技股份有限公司97年1 月28日出具之濫用藥物尿液檢驗報
    告各1 紙附卷可稽（見偵查卷第34、36頁）。次查，該檢驗
    中心係先以酵素免疫分析法（ＥＩＡ）篩驗，其尿液中海洛
    因代謝物嗎啡、安非他命濃度超出檢測範圍，再以氣相層析
    質譜儀分析法（ＧＣ／ＭＳ）確認；其檢驗方法係以「氣相
    層析儀」先將物質氣化後，再經分析管分離，由於各種物質
    之沸點及對管柱之吸附力不同，在經過檢測器（Detector）
    測定後，表現出不同之滯留時間（Retension time），以滯
    留時間來判斷係何種物質；再利用「質譜儀」為檢測器，將
    物質撞擊成碎片，記錄其質譜圖。因每個化合物之鍵結能力
    不同，故不同之物質會有其特定之質譜圖，因此在物質之判
    斷上有如指紋之鑑定，在理論上，扣除人為因素，其精確度
    已接近百分之百。此外，復有其所有供施用毒品所用之海洛
    因1 包（驗餘淨重0.0077公克）等扣案可資佐證，足徵被告
    之自白與事實相符。按海洛因經注射或吸入人體後，約80%
    於24小時內自尿中排出，一般而言，尿液中能否驗出嗎啡陽
    性反應與其投與量、投與途徑、採尿時間、個人體質及檢測
    方法之靈敏度有關，國外曾有文獻報導注射6 毫克之海洛因
    鹽酸鹽，其代謝物嗎啡之平均可檢出時限約為26小時，業經
    行政院衛生署藥物食品檢驗局於81年9 月8 日以藥檢壹字第
    8114885 號函述綦詳又參諸海洛因於人體內會代謝成嗎啡，
    因此涉嫌毒品海洛因之吸食者係檢驗其尿液中之嗎啡反應等
    情，此為本院職務上已知之事實，被告亦供承其施用者為毒
    品海洛因，則被告所施用之與嗎啡有關之毒品係為海洛因之
    事實，亦應堪以認定。又按甲基安非他命經口服投與後約百
    分之70於24小時內自尿中排出，約百分之90於96小時內自尿
    中排出，由於甲基安非他命成分之檢出與其投與方式、投與
    量、個人體質、採尿時間與檢測儀器之精密度等諸多因素有
    關，因此僅憑尿液中呈安非他命陽性反應，並無法確實推算
    吸食時間距採集時間之長短，惟依上述資料推斷，最長可能
    不會超過4 日，亦經行政院衛生署藥物食品檢驗局81年2 月
    8 日（81）藥檢一字第001156號函示明確。被告上開所採尿
    液送驗結果既同時有鴉片類及甲基安非他命之陽性反應，顯
    見被告在經警採尿前之26、96小時內某時點（扣除為警拘捕
    至驗尿時止之人身自由受公權力拘束之無從施用毒品時間）
    ，確曾有施用毒品海洛因及安非他命犯行。復按，毒品危害
    防制條例於92年7 月9 日修正公布，自93年1 月9 日施行，
    其中第20條、第23條將施用毒品之刑事處遇程序，區分為「
    初犯」及「五年內再犯」、「五年後再犯」。依其立法理由
    之說明：「初犯」，經觀察、勒戒或強制戒治後，應為不起
    訴處分或不付審理之裁定；經觀察、勒戒或強制戒治執行完
    畢釋放後，「五年內再犯」者，因其再犯率甚高，原實施之
    觀察、勒戒及強制戒治既已無法收其實效，爰依法追訴或裁
    定交付審理。至於經觀察、勒戒或強制戒治執行完畢釋放後
    ，「五年後再犯」者，前所實施之觀察、勒戒或強制戒治已
    足以遮斷其施用毒品之毒癮，為期自新及協助其斷除毒癮，
    仍適用「初犯」規定，先經觀察、勒戒或強制戒治之程序。
    從而依修正後之規定，僅限於「初犯」及「五年後再犯」二
    種情形，始應先經觀察、勒戒或強制戒治程序。倘被告於五
    年內已再犯，經依法追訴處罰，縱其第三次（或第三次以上
    ）再度施用毒品之時間，在初犯經觀察、勒戒或強制戒治執
    行完畢釋放五年以後，已不合於「五年後再犯」之規定，且
    因已於「五年內再犯」，顯見其再犯率甚高，原實施觀察、
    勒戒或強制戒治，已無法收其實效，即應依該條例第10條處
    罰，此有最高法院95年度第7 次刑事庭會議決議可資參照。
    本件被告有如事實欄所載毒品前科情形，有臺灣高等法院被
    告前案紀錄表1 份附卷可稽。參諸前開說明，自無再經觀察
    、勒戒及強制戒治之必要，自應逕行追訴處罰。本件事證明
    確，被告犯行洵堪認定，應予依法論科。
二、按海洛因及安非他命分屬第1 級及第2 級毒品，毒品危害防
    制條例第2 條第2 項第1 款及第2 款定有明文。核被告甲○
    ○所為，係犯毒品危害防制條例第10條第1 項之施用第1 級
    毒品罪及同條第2 項之施用第2 級毒品罪；其持有海洛因及
    甲基安非他命之低度行為，分別為施用之高度行為所吸收，
    均不另論罪；又被告所犯上開二罪，因犯意各別，行為互異
    ，應予以分論併罰。末查被告有如事實欄之論罪科刑情形，
    有卷附臺灣高等法院被告全國前案紀錄表1 份可按，其受有
    期徒刑執行完畢後5 年以內再犯本案法定刑為有期徒刑之上
    開二罪，為累犯，均應依法加重其刑。爰審酌被告已有多次
    施用毒品之前案紀錄，猶因施用海洛因及甲基安非他命再犯
    本罪，顯未衷心悛悔，漠視法令之禁制，恣意濫用藥品，甚
    為可訾，兼衡其施用海洛因、甲基安非他命所生危害實以自
    戕健康為主，於他人尚無明顯重大危害及其犯後終能供認無
    隱，態度良好等一切情狀，各量處如主文所示之刑，並定其
    應執行之刑，以示懲戒。
三、扣案海洛因1 包（驗餘淨重0.0077公克），係第一級毒品，
    有交通部民用航空局航空醫務中心97年1 月31日航藥鑑字第
    0970434 號毒品鑑定書1 紙可憑，應依毒品危害防制條例第
    18條第1 項前段規定宣告沒收銷燬之。又扣案盛裝上開海洛
    因之塑膠袋1 只，有防制毒品裸露、潮濕及便於攜帶之功能
    ，均為被告所有供為本案犯行所用之物，業據其供承在卷，
    爰依刑法第38條第1 項第2 款之規定併予宣告沒收之。
據上論斷，應依刑事訴訟法第273 條之1 第1 項、第299 條第1
項前段，毒品危害防制條例第10條第1 項、第2 項、第18條第1
項前段，刑法第11條、第51條第5 款、第47條第1 項、第38條第
1 項第2 款，判決如主文。
本案經檢察官馬中人到庭執行職務。
中    華    民    國    97    年    6     月    13    日
                  刑事第十八庭  法  官  吳幸娥
以上正本證明與原本無異
如不服本判決應於送達後10日內向本院提出上訴狀
                                書記官  陳靜怡
中    華    民    國    97    年    6     月    13    日
附錄本案論罪科刑法條全文：
毒品危害防制條例第10條
施用第一級毒品者，處六月以上五年以下有期徒刑。
施用第二級毒品者，處三年以下有期徒刑。


司法院資訊處製作；財團法人民間司法改革基金會備份。
